臺灣臺北地方法院民事判決　　　　　　　94年度家訴字第52號
原　　　告　丙○○
　　　　　　戊○○
兼　共　同
訴訟代理人　丁○○
被　　　告　甲○○
　　　　　　　　　　　2樓
　　　　　　乙○○原名吳雪娥.
上列當事人間請求分割遺產事件，本院判決如下：
    主  文
原告之訴駁回。
訴訟費用由原告負擔。
    理　由
一、原告起訴主張原告戊○○及原告丙○○、丁○○分別為被告
    繼承人吳榮龍之配偶及兒子，被告甲○○、乙○○（原名吳
    雪娥）則為被繼承人吳榮龍之養女，被繼承人吳榮龍已於民
    國（下同）93年11月7 日死亡，遺有台灣銀行新店分行定期
    存款新台幣（下同）280 萬元，曾以遺囑指定將上開存款全
    部遺留予原告戊○○，以做為原告戊○○養老之用，為此請
    求分割上開遺產，並依被繼承人吳榮龍之遺囑分配等語。
二、按繼承人有數人時，在分割遺產前，各繼承人對於遺產全部
    為公同共有。又繼承人得隨時請求分割遺產，但法律另有規
    定或契約另有訂定者，不在此限。民法第1151條、第1164條
    分別定有明文。復按提起請求分割公同共有物之訴，應以其
    他公同共有人全體為被告，其他公同共有人中之一人，不反
    對分割，亦不願共同起訴者，仍應以之為被告，否則雖其人
    為輔助原告一造參加訴訟，亦不得謂當事人之適格無欠缺（
    最高法院31年9 月22日31年度決議（22）決議事項參見）。
（一）本件原告起訴請求分割被繼承人吳榮龍之遺產，依上開規
      定，被繼承人吳榮龍之遺產在分割前，屬於其繼承人公同
      共有，是以原告請求分割被繼承人吳榮龍之遺產，自應以
      其他繼承人為共同被告，本件當事人之適格始無欠缺。
（二）查被繼承人吳榮龍之繼承人除原告即配偶戊○○、子丙○○、丁○○與被告即養女甲○○、乙○○外，尚有被繼承
      人吳榮龍認領之子吳林村、女吳寶美，業據被告乙○○到
      庭陳述明確（見94年5 月10日言詞辯論筆錄），有戶籍謄
      本及除戶謄本附卷可稽，準此，原告起訴請求分割被繼承
      人吳榮龍之遺產，僅以甲○○、乙○○為被告，未併列吳
      林村、吳寶美為共同被告，本件當事人之適格自有欠缺。
三、次按「遺產分割既係以消滅遺產公同共有關係為目的，故除
    被繼承人以遺囑禁止繼承人分割之遺產，及共同繼承人以契
    約約定禁止分割之遺產外，應以全部遺產整體為分割，不能
    以遺產中之個個財產為分割之對象。」、「民法第一千一百
    六十四條所定之遺產分割，係以遺產為一體，整個的為分割
    ，而非以遺產中個個財產之分割為對象，亦即遺產分割之目
    的在遺產公同共有關係全部之廢止，而非個個財產公同共有
    關係之消滅。上訴人既依民法第一千一百六十四條規定訴請
    分割遺產，除非依民法第八百二十八條、第八百二十九條規
    定，經全體公同共有人同意，僅就特定財產為分割，否則依
    法應以全部遺產為分割對象。」、「請求分割遺產，應以全
    部遺產為整體分割，不得以遺產中之各個財產為分割之對象
    。」最高法院分別著有84年度台上字第2410號、88年度台上
    字第2837號、87年度台上字第1482號判決要旨可參。本件被
    繼承人吳榮龍之遺產除台灣銀行新店分行定期存款280 萬元
    外，尚有同銀行存款39000 元，有遺產稅免稅證明書1 件附
    卷可稽，則原告僅以上開280 萬元此特定部分為裁判分割之
    對象，未以被繼承人吳榮龍之全部遺產為整體之分割，依上
    開說明，原告自不得僅訴請裁判分割上開280 萬元。
四、從而，原告依民法第1164條規定訴請分割上開280 萬元，有
    當事人不適格及欠缺保護必要要件之情形，其訴為顯無理由
    ，爰不經言詞辯論，逕予判決駁回之。
五、結論：本件原告之訴為顯無理由，依民事訴訟法第249 條第
    2 項、第78條，判決如主文。
中　　華　　民　　國　　94　　年　　5 　　月　　23　　日
                  家事庭法  官  張競文
以上正本係照原本作成。
如對本判決上訴，須於判決送達後20日之不變期間內，向本院提
出上訴狀。
中　　華　　民　　國　　94　　年　　5 　　月　　23　　日
            　　　　　　書記官　巫玉媛
